臺灣臺中地方法院刑事裁定
111年度聲字第554號
聲  請  人
即  受刑人  鍾岳勳

                    住臺中市○○區○○路000號（臺中○○    ○○○○○○○）
                    （現於法務部○○○○○○○○○○○    執行中）
上列聲請人即受刑人因詐欺等案件，對於臺灣臺中地方檢察署檢
察官執行之指揮（執行案號：臺灣臺中地方檢察署110年度執聲
他字第3301號），認為不當而聲明異議，本院裁定如下：
    主    文
聲明異議駁回。
    理    由
一、聲明異議意旨略以：聲請人即受刑人鍾岳勳（下稱受刑人）
    不服臺灣臺中地方檢察署（下稱臺中地檢署）不准易科罰金
    乙事，其理由為非發監執行無以矯正其惡行，然受刑人已發
    監執行1年餘，服刑期間受刑人每每思及己身前犯之罪，豈
    是悔恨2字可以形容，受刑人自入監服刑後，每日每夜無不
    受自我良心譴責，亦不知該如何來贖罪，只能每日書寫佛經
    ，一日數次躬身自省言行舉止是否有所改變，經歷年餘囚禁
    歲月，受刑人憣然悔悟前愆，立志重新做人，又思及受刑人
    之家庭狀況，家中上有奶奶重病，長年臥床僅靠氧氣筒存活
    ，父親又患鼻咽癌二期，拖其重病勉從基層工作，僅靠微薄
    薪水勉其家計，仍入不敷出，下又有2女3男嗷嗷待哺，妻子
    更於來探監時車禍身亡，更加深受刑人重新做人決心、洗心
    革面，好好腳踏實地生活，決不敢重蹈法網。再大法官釋字
    闡明檢察署辦理受刑人分期繳納罰金應從寬辦理，國家對於
    個人之刑罰屬不得已之強制手段，而自由刑涉及對人民身體
    自由嚴重限制，檢察官不准受刑人易科罰金，其正當性、目
    的、手段必要性是否與憲法第23條規定相悖？請為審酌，爰
    為此聲明異議等語。
二、按受刑人或其法定代理人或配偶以檢察官執行之指揮為不當
    者，得向諭知該裁判之法院聲明異議，刑事訴訟法第484條
    定有明文。其次，刑法第41條第1項規定：「犯最重本刑為5
    年以下有期徒刑以下之刑之罪，而受6個月以下有期徒刑或
    拘役之宣告者，得以新臺幣1千元、2千元或3千元折算一日
    ，易科罰金。但易科罰金，難收矯正之效或難以維持法秩序
    者，不在此限」。是以有期徒刑或拘役得易科罰金之案件，
    法院所諭知者，僅係如易科罰金之折算標準而已，至於是否
    准予易科罰金，則賦予執行檢察官視個案具體情形，依前開
    法律規定得予裁量之權能，亦即執行檢察官得考量受刑人如
    易科罰金，是否難收矯正之效，或難以維持法秩序，以作為
    其裁量是否准予易科罰金之憑據，非謂受刑人受6個月以下
    有期徒刑或拘役之宣告時，執行檢察官即必然應准予易科罰
    金。又上開法條所謂之「難收矯正之效」及「難以維持法秩
    序」，均屬不確定法律概念，此乃立法者賦予執行者能依具
    體個案，考量犯罪所造成法秩序等公益之危害大小、施以自
    由刑，避免受刑人再犯之效果高低等因素，據以審酌得否准
    予易科罰金，亦即執行者所為關於自由刑一般預防（維持法
    秩序）與特別預防（有效矯治受刑人使其回歸社會）目的之
    衡平裁量，非謂僅因受刑人個人家庭、生活處遇值得同情即
    應予以准許；且法律賦予執行檢察官此項裁量權，僅在發生
    違法裁量或有裁量瑕疵時，法院始有介入審查之必要，如執
    行檢察官於執行處分時，已具體說明不准易科罰金之理由，
    且未有逾越法律授權、專斷等濫用權力之情事，自不得遽謂
    執行檢察官之執行指揮為不當（最高法院100年度台抗字第6
    46號裁定意旨參照）。
三、經查：
　㈠受刑人鍾岳勳前因詐欺、偽造文書等案件，經臺灣彰化地方
    法院、臺灣南投地方法院、臺灣雲林地方法院、本院以109
    年度訴字第140號、109年度投簡字第523號、109年度易字第
    528號、109年度沙簡字第675號、109年度簡字第1189號判決
    分別判處有期徒刑3月（共19罪）、3月（共8罪）、4月、5
    月、3月、4月確定，嗣經本院以110年度聲字第2216號裁定
    定應執行有期徒刑2年4月確定，如易科罰金，以新臺幣1千
    元折算1日，經臺中地檢署執行檢察官於110年7月24日以110
    年度執更字第2696號指揮命令發監執行，現仍在法務部○○○○
    ○○○○○○○執行中，有臺灣高等法院被告前案紀錄表、各該刑
    事判決書及臺中地檢署檢察官執行指揮書附卷可稽。
　㈡而受刑人於110年10月13日具狀向臺中地檢署檢察官聲請准予
    受刑人易科罰金，惟經承辦檢察官審酌後，認「受刑人之犯
    行係20次盜刷、假冒檢察官行騙、誆騙代辦證、有貨櫃可出
    售而詐欺、偽造文書數十罪，嚴重影響社會治安、司法威信
    ，行為惡劣，非發監執行無以矯正其惡行，亦無以維持法秩
    序」等為由，不准受刑人易科罰金，是檢察官已考量受刑人
    之犯罪情節，若准予易科罰金，實難期能達有效矯治受刑人
    之目的，亦難以維持法秩序，而為否准易科罰金之處分，有
    該署110年10月25日中檢謀義110執聲他3301字第1109104726
    號函附卷足參，此經本院調閱該署110年度執聲他字第3301
    等號執行卷核閱無誤。足認檢察官已具體敘明本諸職權不准
    受刑人易科罰金聲請之理由。
　㈢其次，受刑人前揭所犯之罪固均為最重本刑為5年以下有期徒
    刑之罪，且經上開刑事判決均諭知如易科罰金之折算標準，
    然此與檢察官於執行時是否准許易科罰金，仍屬二事，法律
    既有短期自由刑之設，自無不許檢察官執行之理，非謂確定
    判決有易科罰金之諭知，執行檢察官即應不問具體犯罪情事
    一概准許易科罰金。且本院衡酌受刑人所為上開犯行，分係
    利用工作之機會取得上司之信用卡後盜刷取得財物或佯以熟
    識檢察官、家庭因素、代為撰狀、代辦船員證、出售貨櫃等
    不實之名目向多名被害人詐騙財物，且自107年12月起至109
    年6月止僅約1年半之時間，其所犯詐欺、偽造文書等犯行多
    達30餘次，足認受刑人前揭犯行均非偶發初犯，且為求一己
    私利，漠視他人財產法益，慣以詐騙方式來獲取財物，其惡
    性及情節並非輕微，實難認受刑人可因易科罰金執行完畢後
    ，而有所警惕。故檢察官以維法律秩序，具體審核上情，行
    使其裁量權，且於指揮命令中已具體敘明其本諸職權不准受
    刑人易科罰金之理由，核與刑法第41條第1項之規定無違。
    且檢察官既已具體審酌受刑人犯罪情狀、特性及主、客觀條
    件，認如不使入監執行難以收矯治之效，此乃執行檢察官本
    其法律所賦與指揮刑罰執行職權之行使，對具體個案所為之
    判斷，尚難謂有何逾越法律授權、專斷等濫用權力之情事。
  ㈣至受刑人所指家庭狀況等節，與刑法第41條第1項但書所規定
    應考量受刑人是否有「易科罰金，難收矯正之效或難以維持
    法秩序者」等情無涉，換言之，該情並非檢察官審酌得否易
    科罰金所必然應考量之因素。且犯罪人之處罰，其法律制裁
    效果之審酌衡量應優先於受刑人個人家庭因素之考量，是受
    刑人有無「因家庭之關係，執行顯有困難」之情形，本不影
    響執行檢察官上開指揮執行之認定，受刑人執此爭辯，尚屬
    無據。
四、綜上所述，本件執行檢察官之處分，既已具體說明不准予易
    科罰金之理由，且未有逾越法律授權、專斷等濫用權力之情
    事，自難認檢察官指揮執行有何不當之處。此外，復查無檢
    察官上開裁量權之行使有何瑕疵之情事，受刑人鍾岳勳徒執
    前詞聲明異議，指摘檢察官執行指揮不當，並無理由，應予
    駁回。
五、依刑事訴訟法第486條，裁定如主文。
中    華    民    國   111    年     2    月    25    日
                    刑事第十七庭  法  官  李宜璇
以上正本證明與原本無異。
如不服本裁定，應於送達後5日內，向本院提出抗告狀。(應附繕
本)
                                  書記官  張雅如
中    華    民    國   111    年     2    月    25    日